臺灣嘉義地方法院刑事判決　　　　　　　　　　　　　九十一年度訴字第四一四號
　　公　訴　人　臺灣嘉義地方法院檢察署檢察官
　　被　　　告　丙○○
　　選任辯護人　黃曜春
右列被告因妨害自由等案件，經檢察官提起公訴（九十一年度偵字第二六六一號），
本院判決如左：
    主  文
丙○○共同損壞他人之鐵門，足以生損害於他人，處拘役貳拾伍日，如易科罰金，以
佰元折算壹日；又共同以非法方法，剝奪人之行動自由，處拘役參拾日，如易科罰
金，以佰元折算壹日；應執行拘役肆拾伍日，如易科罰金，以佰元折算壹日；緩
刑貳年，緩刑期內付保護管束。
    事  實
一、丙○○與乙○○為夫妻關係，屬家庭暴力防治法第三條第一款所稱之家庭成員。
    丙○○因懷疑乙○○與甲○○通姦，查得李、石二人同在甲○○位在嘉義市○區
    ○村里○○街一五三巷三十弄四十四號五樓之三租屋處後，遂於民國（下同）九
    十一年二月五日下午十一時三十分許，至該租屋處門口，要求屋內之李、石二人
    出面，惟未獲其二人回應。詎丙○○竟於九十一年二月七日凌晨二、三時許，基
    於毀損他人物品之犯意聯絡，夥同不詳姓名年籍之成年男子數名，以不知何人所
    有之鐵棒及磚塊等物，敲打破壞上開處所鐵門之鎖頭、鐵製欄柱及紗網，足以生
    損害於甲○○；惟因無法撬開鐵門，丙○○復基於妨害李、石二人之出入行動自
    由之犯意聯絡，夥同不詳姓名年籍之成年男子數名，於同年月七日上午六時三十
    分起至同日上午十時止之期間，以不知何人所有之矽膠填封上開鐵門之門縫處縫
    隙，致使李、石二人於同年月六日上午十一時許，無法推開鐵門外出，行動自由
    受到限制；迄至同年月八日上午九時許，丙○○等人始肯作罷，刮除鐵門門縫處
    之矽膠後，報警前往處理。
二、案經甲○○訴由嘉義市警察局第二分局報請臺灣嘉義地方法院檢察署檢察官偵查
    起訴。
    理  由
一、訊據被告丙○○固坦承：我因懷疑告訴人甲○○與我夫即被害人乙○○通姦，於
    九十一年二月一日，委託位於嘉義市○○路五○八號十一樓二之「三商徵信社」
    追查乙○○行蹤，結果發現其二人同住在告訴人位在嘉義市○區○村里○○街一
    五三巷三十弄四十四號五樓之三之租屋處，我曾於同年月五日深夜（即六日凌晨
    ）、六日深夜（即七日凌晨）及七日深夜（即八日凌晨），三次至上開租屋處，
    要求其二人開門出來處理，可是其二人均未出面，此中我曾會同徵信社人員及警
    方同去；嗣我於同年月八日上午八時許又報警，警方於當日上午九時許到達該租
    屋處現場後，乙○○才出面處理等情，惟矢口否認有何限制告訴人與被害人行動
    自由，及毀損告訴人租屋處鐵門之犯行，辯稱：(1)我懷疑告訴人與乙○○通姦，
    而會同徵信社及警方前往抓姦，我與告訴人屬對立立場，告訴人之陳述自有偏頗
    ；(2)又自九十一年二月五日晚上十一時三十分許（即我與該徵信社人員前往告訴
    人之上開租屋處之時）起至同年月八日上午九時多（即乙○○開門處理之時）止
    之期間內，我先後離開上開租屋處數次，警方亦前往該處三次，故該處之大門鐵
    製欄柱及紗網，究何時遭破壞，我並不知；且是否有該處社區之人因耳聞告訴人
    破壞別人家庭，甚感憤慨，聚集該處而為犯行，有傳喚警方到庭瞭解必要；(3)另
    告訴人在警卷第八頁第九行至第十一行先指訴，其於九十一年二月八日中午十二
    時出門後才見鐵門遭破壞；嗣告訴人在警卷第十頁背面第十三行至第十五行卻改
    稱：未出門前，亦即在室內中，即以貓眼看到被告率同壯漢破壞鐵門，告訴人之
    指訴有明顯歧異之處，當係嫁禍被告之不實供述；(4)告訴人與乙○○自行賃居於
    上開住處，當時，告訴人可從門板上貓眼看到警方前來，警方亦多次敲門表明身
    分，告訴人均拒不外出，足證被告並無剝奪他人行動自由犯意；至於上開租屋處
    鐵門縫隙之矽膠，究為何人所為，被告並不知情；又該處鐵門填封矽膠是否足令
    告訴人欲外出推開鐵門時，受到限制，亦有疑問云云。
二、經查：
  (一)本件被告與告訴人間雖發生關於妨害家庭之糾紛，而使二人之立場屬於對立，然
    此是否即謂告訴人之指訴必然偏頗，不足採信，尚未必然，先予敘明。
  (二)(1)告訴人於警訊時及偵審中已陳述：我與乙○○為朋友關係，我知道他有配偶，
    但因其為避債，且他家大門鎖住無法回家，故我借他住宿，他於九十一年二月五
    日晚上十一時許，到我位在嘉義市○區○村里○○街一五三巷三十弄四十四號五
    樓之三住處，我也在該住處中，他借住客房；嗣於翌日（即同年月六日）上午九
    時、下午一時及晚上十時許，我有與乙○○一起出門共三次，當天晚上十一時許
    ，我與乙○○又回到上開住處；又翌日（即同年月七日）凌晨二時許，被告便帶
    四、五名成年男子來我家門外，用鐵器之類的東西敲打我家鐵門，一直敲到當天
    早上六時多許，我與乙○○便都沒有出門；再翌日（即同年月八日）上午九時許
    時，警方來到上開住處門口，乙○○便出去處理，我則是當天十一時許才出去，
    出門後，我才發現住處鐵門已不能上鎖使用，鐵門欄柱及紗網也已損壞，我便找
    來修理人員更換鐵門等語（見警卷第七頁背面至第九頁背面、偵卷第十五頁背面
    、第十六頁、本院訊問及審判筆錄）；(2)乙○○亦陳稱：我於九十一年二月五日
    晚間十一時許，住到告訴人上開住處，之前有住過二、三次；九十一年二月六日
    ，我有出入告訴人的上開住處三次，但當天晚間十一時許，我回到上開住處後，
    因被告又到該住處門口，我就未再出門，我在屋內有聽到我妻即被告大力地敲鐵
    門，鐵門有壞掉等語（見警卷第十三頁、本院九十一年九月五日審判筆錄）；(3)
    且被告於審理中亦自承：我當時有敲告訴人住處鐵門，但未把門敲壞等語（本院
    九十一年九月五日審判筆錄）；(4)再有照片九張附於警卷可稽，顯示告訴人上開
    租屋處之鐵門，其中欄柱一根扭曲及紗網破裂情形，並有鐵門（含防盜鎖）修復
    單收據一紙附於本院卷可查，堪信被告於九十一年二月七日凌晨二時至六時許之
    期間內，確有與不詳姓名年籍之成年男子數名，共同毀損告訴人上開住處鐵門之
    犯行。
  (三)告訴人前開在警卷第十頁背面第十三行至第十五行所稱：「當天丙○○共帶了五
    個不詳男性壯漢來，先是在外大聲咆哮後，再以工具打門把我的門破壞（門鎖及
    門板），再以矽膠將門封死，我是從門板上貓眼看到的，」等語，當係指其從門
    板上貓眼，看到被告與五個不詳男性壯漢，攜帶工具同來破壞上開租屋處鐵門及
    封填矽膠之事，至於該租屋處鐵門損壞，無法上鎖之情，則係告訴人於九十一年
    二月八日中午十一時出門後，方才知悉，故告訴人在警卷第八頁第九行至第十一
    行陳稱：「（於九十一年二月八日九時許）警方到場時，現場並無任何狀況，也
    沒有破壞我的大門，而我是於九十一年二月八日中午十二時出門時，才知道我門
    壞掉，不能鎖，破壞時警方未在場。」等詞，本院認為告訴人在該二處之陳述並
    無矛盾，故被告關於告訴人之此等陳述乃歧異不實之辯詞，委無可採。
  (三)(1)告訴人於警訊時及偵審中已陳述：我於九十一年二月七日上午六時三十分至上
    午十時之期間，在上開住處內有聽到鐵門有「刷、刷、刷」的聲音，後來當天上
    午十一時許，我與乙○○便無法推開鐵門外出，直到翌日（即同年月八日）上午
    警察要來之前，我在屋內有聽到一個男的說警察要來了，我們要趕快處理的話，
    我就又聽到刮門的聲音，當天中午十一時許，我出門時發現鐵門門縫處有被矽膠
    沾黏的痕跡等語（見警卷第七頁背面至第九頁背面、偵卷第十五頁背面、第十六
    頁、本院訊問及審判筆錄）；(2)乙○○亦陳稱：我於九十一年二月七日上午十一
    時許，有在告訴人上開住處房內向外推上開鐵門，但是推不開，又矽膠是翌日上
    午警方來之前，被告處理掉的等語（見本院九十一年九月五日審判筆錄）；(3)另
    由前開警卷所附照片觀之，顯示告訴人上開租屋處鐵門之門縫處，確實殘留有矽
    膠沾黏之白色痕跡，並有告訴人在審理中提出之矽膠殘餘物一包可查，足見告訴
    人所指非虛，被告所辯之詞，委無可信，堪信被告於九十一年二月八日上午六時
    三十分至十時許之期間，確有與不詳姓名年籍之成年男子數名，共同以非法方法
    ，妨害告訴人與乙○○行動自由之犯行。
  (四)綜上所述，右揭犯罪事實，已甚詳確，被告所辯，顯係卸責之詞，不足採信，當
    無傳喚警方到庭另行調查之必要。是本件事證明確，被告犯行洵堪認定。
二、(1)核被告丙○○所為，係犯刑法第三百零二條第一項妨害自由罪、同法第三百五
    十四條毀損罪。被告與不詳姓名年籍之成年男子數名間，所犯上開二項犯行，均
    有犯意聯絡及行為分擔，皆為共同正犯。被告所犯上開二罪之犯意各別，罪名及
    犯罪構成要件不同，應分論並罰。爰審酌被告犯罪之動機、目的、手段，犯罪時
    所受之刺激及其品性、生活狀況、智識程度、犯罪所生之損害、不甘其夫乙○○
    與告訴人共住一處數日，及犯罪未坦承之態度等一切情狀，分別量處如主文所示
    之刑，並定其應執行之刑，且諭知易科罰金之折算標準。(2)查被告未曾受有期徒
    刑以上刑之宣告，此有台灣高等法院被告全國前案紀錄表、台灣嘉義地方法院檢
    察署刑案資料查註紀錄表在卷可參，經此教訓，應知惕勵，當無再犯之虞，本院
    認其所受宣告之刑，以暫不執行為適當，併予宣告緩刑二年以啟自新。又被告係
    乙○○之妻，屬家庭暴力防治法第三條第一款所稱之家庭成員，依家庭暴力防治
    法第二條第一項規定「本法所稱家庭暴力者，謂家庭成員間實施身體或精神上不
    法侵害之行為。」、同法第二條第二項規定「本法所稱家庭暴力罪者，謂家庭成
    員間故意實施家庭暴力行為而成立其他法律所規定之犯罪」，是本件被告對於乙○○所犯屬該項之家庭暴力罪，依同法第三十條第一項規定「犯家庭暴力罪或違
    反保護令罪而受緩刑之宣告者，在緩刑期內應付保護管束」，爰依前開規定，宣
    告被告緩刑期內付保護管束。(3)至於供被告犯罪所用之鐵棒、磚塊及矽膠等物，
    被告否認為其所有，綜觀全卷亦乏證據證明係被告所有之物，爰不併宣告沒收，
    併此敘明。
據上論斷，應依刑事訴訟法第二百九十九條第一項前段，刑法第三百零二條第一項、
第三百五十四條、第五十一條第五款、第四十一條第一項前段、第七十四條第一款，
家庭暴力防治法第三十條第一項，罰金罰鍰提高標準條例第一條前段、第二項，判決
如主文。
本案經檢察官陳美君到庭執行職務
中       華       民       國       九十一      年    九     月   十九  日
                                      臺灣嘉義地方法院刑事第一庭
                                          法  官  盧  鳳  田
右正本證明與原本無異。
如不服本判決，應於判決送達後十日內向本院提出上訴狀( 應附繕本 )。
中       華       民       國       九十一      年    九     月   十九  日
                                          書記官  林  秀  惠
附錄法條：
刑法第三百零二條第一項：私行拘禁或以其他非法方法，剝奪人之行動自由者，處五
                        年以下有徒刑、拘役或三百元以下罰金。
刑法第三百五十四條：毀棄、損壞前二條以外之他人之物，或致令不堪用，足以生損
                    害於公眾或他人者，處二年以下有期徒刑、拘役或五百元以下
                    罰金。
